臺灣高等法院刑事判決　　　　　　　　　　　　　　九十年度上訴字第三八三九號
　　上　訴　人
　　即　被　告　乙○○
右上訴人因偽造文書等案件，不服臺灣板橋地方法院九十年度訴字第四六號，中華民
國九十年五月十八日第一審判決（起訴案號：臺灣板橋地方法院檢察署八十九年度偵
字第一○二五一號），提起上訴，本院判決如左：
    主  文
原判決撤銷。
乙○○無罪。
    理  由
一、公訴意旨略以：被告乙○○與呂理斌（另案審理中）係朋友關係，呂理斌於民國
    八十九年五月十三日之不詳時間，拾獲甲○○於八十七年十一月間在台北縣土城
    市○○街被竊之身分證乙枚，竟意圖為自己不法之所有，侵占該脫離甲○○持有
    之身分證。嗣於八十九年五月十三日又另行起意，夥同知情之乙○○，持該甲○
    ○遺失之身分證共同前往位於臺北縣中和市○○路三四三號轉動通訊行，以甲○
    ○之名義向負責人蘇海蔘申請行動電話之門號，並在申請書上偽造甲○○之簽名
    後，持以行使，足以生損害於甲○○，並使不知情之蘇海蔘將台灣大哥大行動電
    話門號○九二二─六四七七二五號、○九二二─八三八四一○號及○九二○─九
    三六四一○號等三碼之ＳＩＭ卡售予呂理斌與乙○○使用，足以生損害於甲○○
    。詎呂理斌竟利用該○九二二─六四七七二五號之門號盜打電話，計電話費六八
    四元；乙○○則利用該○九二二─八三八四一○號之門號盜打電話，計電話費五
    九九元，獲得財產上不法之利益，嗣於八十九年五月二十五日上午二時三十分許
    ，呂理斌在台北縣永和市○○路一○○號前為警盤查時，供出與乙○○共同犯罪
    而查獲。並在呂理斌身身上起出甲○○之行動電話申請書乙紙及台灣大哥大ＳＩ
    Ｍ卡一片，而認乙○○係與呂理斌共犯刑法第二百十六條行使第二百十條之偽造
    私文書罪及第三百三十九條第二項之詐欺得利罪，並應從一重之行使偽造私文書
    罪處斷云云。
二、按犯罪事實應依證據認定之，無證據不得推定其犯罪事實；又不能證明被告犯罪
    者，應諭知無罪之判決；刑事訴訟法第一百五十四條、第三百零一條第一項分別
    定有明文。又被告之自白雖為證據之一種，但必與事實相符為限，若其自白顯有
    疑義，而審理事實之法院，就其職權調查所得，乃未能證明其自白確與事實相符
    者，自不得據為認定犯罪事實唯一之基礎。再共同被告不利於己之陳述，故得採
    為其他共同被告犯罪證據，惟此項不利之陳述，須無瑕疵可指，而就其他方面調
    查，又與事實相符，始得採為其他共同被告犯罪之認定（分別有最高法院四十年
    台上字第八六號判例、十八年上字第一○八七號判例、四十六年台上字第四一九
    號判例可資參照）。
三、公訴人認被告涉有偽造私文書及詐欺罪嫌無非係以被告乙○○之自白、同案共犯
    呂理斌身上起出之台灣大哥大申請書一紙及ＳＩＭ卡一片、被告乙○○及同案共
    犯呂理斌在警、偵訊時之供述為其依據。訊據被告乙○○矢口否認右揭犯行，辯
    稱：伊當時雖有陪同友人即同案被告呂理斌赴上開通訊行，惟彼等到達該通訊行
    後，僅由同案被告呂理斌入內申辦行動電話門號，伊並不知悉詳細情形，嗣亦未
    使用該等通話晶片卡，並無行使偽造私文書、詐欺取財及詐欺得利之情事云云。
四、按同案共犯呂理斌對於上開行動電話究由何人辦理及行動電話申請書上之簽名究
    由何人偽造一節，初於警訊中供稱：我於八十九年五月十三日下午與我朋友乙○
    ○，由乙○○帶甲○○身分證正本至‧‧‧辦理。行動電話申請書是我和乙○○
    一起偽造簽名，共申請三支行動電話卡，我只有拿申請電話號碼0000000
    000卡及使用，其餘二張都由乙○○拿走云云（見一○二五一號偵查卷第六頁
    反面）。嗣於偵訊中第一次則改供稱：八十九年五月十三日和乙○○一起去，拿
    甲○○的身分證到中和市○○路與安樂路口的通訊行，乙○○的朋友簽甲○○的
    名字，我拿一張，乙○○拿二張，乙○○拿錢出來的（同上偵查卷第二五頁反面
    ）。第二次復供稱：（申請行動電話的身分證何人的？）乙○○拿給我的，五月
    十三日我與江議銘去申請的，在景平路與景安路口大贏家撞球場拿給我的云云（
    同上偵查卷第四一頁反面）。再於原審程序中先則供稱：身分證不是我撿到的，
    ‧‧‧，後來我和江議銘及乙○○去申請行動電話門號，龔在門口等，申請書是
    江議銘寫的，申請到門號後，三個門號都交給乙○○，然後龔再拿000000
    0000這個門號給我用，‧‧‧，另外一個門號龔說他自己要處理云云（見原
    審卷第一二四頁）。惟於原審第二次訊問時，為附和證人江議銘之證詞竟翻供稱
    ：申請書簽名都是乙○○簽的，其他不重要部分，我和江議銘有幫他寫云云（見
    原審卷第一六九頁），其前後供述不一，已有可議，且核與證人江議銘於原審中
    證稱：當時是乙○○來找呂理斌，我和呂在一起，龔說他那裡有證件要幫人家辦
    門號，問我是否有較熟的通訊行，我和呂就帶龔去我之前買過手機的轉動通訊行
    ，到了之後，我們三人都有進去，當時是龔填寫資料辦門號，我和呂只有在旁邊
    看，並沒有介入，我和呂也都沒有幫龔填寫資料，我不清楚龔申請幾個門號，申
    請到的門號都是龔拿走了云云（見原審卷第一六七頁）。核上開供詞，呂理斌就
    何人進入通訊行辦理門號一情先則供稱係乙○○與伊一同進入通訊行申請，嗣則
    翻供稱係江議銘與伊進入申請。而對於行動電話申請書上之簽名究由何人偽簽及
    有無幫被告代寫等情，先則供稱係伊與被告乙○○一起偽簽，嗣則翻供稱係乙○
    ○的朋友所偽簽，再更供稱係江議銘所寫，其前後供述反覆不一，顯有明顯瑕疵
    ，殊難依該供述遽認被告確有與同案共犯呂理斌進入通訊行辦理行動電話門號，
    並於申請書上偽簽甲○○之姓名等之犯行。
五、經原審函調台灣大哥大股份有限公司有關上開三支行動電話之開戶相關資料影本
    ，並經該公司函覆以各三紙之「行動電話服務申請書」及「同意書」影本，觀諸
    該文件上均各偽簽有「甲○○」之簽名，依該簽名之字跡研判，應係同一人所簽
    。惟為究明上開行動電話究由何人辦理及行動電話申請書上之簽名究由何人偽簽
    一情，經本院將上開簽名持與被告寄達本院之上訴書狀所用之信封其上所書寫之
    字跡（經本院訊明係被告自書）詳細比對，無論其書寫方式及筆劃等均屬不同，
    是該申請書及同意書上「甲○○」之簽名字跡難認係由被告所偽簽，非得遽採為
    不利被告之認定。
六、至被告於警、偵訊中對自己之犯罪事實雖有自白謂：我是和呂理斌一同帶著甲○
    ○之身分證前往景平路三四三號轉動通訊行申請大哥大門號使用，忘記幾時去申
    請。身分證由呂理斌拿來的；一共冒用申請三支號碼，只為了不想付費。三支號
    碼我只使用0000000000，其餘二支由呂理斌使用云云（見同上偵查卷
    第八頁反面、第九頁）；我和呂理斌一起去，用甲○○的名義申請三張，我拿一
    張，呂理斌拿一張云云（見同上偵查卷第二六頁）。觀諸被告上開自白僅謂伊係
    與同案共犯呂理斌「一同前往」通訊行申請大哥大門號使用，惟對於究由何人進
    入通訊行申請及申請書上甲○○之簽名究由何人偽簽一情，被告上開自白並未敘
    明，亦無從查知被告對該等犯罪事實是否亦有自白之意。況縱認被告確有自白之
    意，惟依上述，既查無其他積極之證據證明被告之犯罪事實，亦難認得依上開被
    告之自白，而採為有罪判決之唯一證據。
七、況查，若該行動電話真係被告持訴外人「甲○○」之身分證所申請，且被告亦如
    同案共犯呂理斌所言留一至二支之號碼自行使用，則被告身上或其所使用之行動
    電話上應會有上開號碼之ＳＩＭ卡，惟細查本件於警方查獲被告乙○○當時，並
    未自其身上起出任何有關上開行動電話之ＳＩＭ卡，是顯難認被告亦有使用該行
    動電話之嫌，況縱被告確有使用上開行動電話之事實，惟亦難遽認被告對於同案
    共犯呂理斌偽以被害人甲○○之身分證申請行動電話等情事係屬知情，而應與其
    課以共犯之罪責。
八、再上開訴外人甲○○之身分證究係何人拾獲或竊得一情，公訴人業於起訴書中明
    確指陳係呂理斌所拾獲，是本院亦無再針對該情另加審認之必要，核予敘明。
九、綜上所述，本件同案被告呂理斌之供述前後不一，並不足為被告有罪之認定，而
    被告之自白亦不得採為有罪判決之唯一證據。此外復查無其他積極確切之證據足
    資證明被告涉有詐欺及偽造文書之犯行，是其被訴之事實顯屬不能證明。原審未
予詳求，遽為被告有罪之認定，實有未洽，被告執詞提起上訴，為有理由，應由
    本院將原判決撤銷，另為被告無罪之諭知，以免冤抑。
據上論斷，應依刑事訴訟法第三百六十九條第一項前段、第三百六十四條、第三百零
一條第一項，判決如主文。
本案經檢察官沈世箴到庭執行職務
中      華        民        國    九十一   年      一     月    三十    日
                              臺灣高等法院刑事第二十一庭
                                  審判長法  官  葉  騰  瑞
                                        法  官  江  國  華
                                        法  官  莊  明  彰
右正本證明與原本無異。
檢察官如不服本判決應於收受送達後十日內向本院提出上訴書狀，其未敘述上訴之理
由者並得於提起上訴後十日內向本院補提理由書（均須按他造當事人之人數附繕本）
。
                                        書記官  廖  嫣  雯
中      華        民        國    九十一   年      一     月    三十一  日
